臺灣彰化地方法院北斗簡易庭民事判決
109年度斗簡字第345號
原      告  陳振程  
            倪嘉敏  
被      告  蕭慧萍  
上列當事人間請求損害賠償等事件，本院於民國110年4月21日言
詞辯論終結，判決如下：
    主    文
原告之訴及假執行之聲請均駁回。
訴訟費用由原告負擔。
    事實及理由
一、原告乙○○、甲○○（下稱原告2人）均主張：
  ㈠其居住在門牌號碼為彰化縣○○鎮○○路00巷0號之處所，素與居
    住在門牌號碼為同鎮路巷10號之被告不睦，被告於民國107
    年6月間在其住處門口飼養雞隻，因雞隻排泄物等造成原告
    居住所前環境髒亂、蚊蠅孳生，且公雞晨間啼叫聲亦妨礙住
    戶安寧，被告經警以社會秩序維護法移送，本院判處罰鍰後
    ，被告方終止其飼養之行為。
  ㈡詎被告懷恨在心，於108年6月17日至同年11月3日、109年3月
    12日迄今，長時間持續大量點燃蚊香，使原告2人在家嗅聞
    嗆鼻氣味，無法呼吸新鮮空氣，雖原告家門窗緊閉亦無法排
    除刺鼻氣味，被告點燃蚊香藉機挾怨報復行為，嚴重影響原
    告及家人居住品質、各人之呼吸道健康，且被告頻繁長時間
    點燃蚊香，已逾越一般人社會生活所能容忍之範圍，不法侵
    害原告居住安寧之人格法益。
　㈢另於109年5月17日原告甲○○欲以水澆熄蚊香，遭被告持續對
    原告甲○○潑水攻擊，原告無奈之下，僅能購買空氣清淨機及
    水霧機共花費新臺幣（下同）1萬4,895元須被告負責賠償，
    另原告依民法第195條第1項之規定，請求被告賠償精神慰撫
    金9萬5,141元，共計11萬元等情。
　㈣爰依民法第184條第1項後段、第2項前段、第195條第1項、第
    767條第1項中段及後段規定，請求被告不得點燃蚊香侵害原
    告居住安寧及賠償原告2人11萬元及排除侵害。並聲明：⒈被
    告不得製造令原告無法忍受之蚊香味道，不得侵害原告居住
    安寧，並排除對原告之侵害。⒉被告應給付原告11萬元及自
    起訴狀繕本送達翌日起至清償日止之法定遲延利息。⒊願供
    擔保，請准宣告假執行。　
二、被告則以：確與原告長久不睦，惟其點燃蚊香係欲驅蚊，原
    告所提出錄影資料中大量煙霧是因被告購買一台水霧機，經
    水霧機噴出水氣向窗外流動，並非是點燃蚊香產生之大量煙
    霧，近年來，原告2人舉凡對被告之檢舉與提告層出不窮，
    被告疲於應付，雞隻經裁罰後早已不飼養，現原告又以點蚊
    香驅蚊行為起訴被告，未嘗不是另一種型態之騷擾等語，以
    為置辯。並聲明：原告之訴駁回。　　
三、得心證之理由：
  ㈠原告上開主張之事實，業據其提出附說明照片173張、勢登中
    醫診所診斷證明書1張、住戶聯名陳情書1份、新聞及雜誌報
    導7篇、水霧機及空氣清淨機購買證明、監視器錄影光碟片6
    片等件為證，應堪信被告點燃蚊香之事實，惟上開事實為被
    告所否認，並以上情置辯。
  ㈡按人格權受侵害時，得請求法院除去其侵害；有受侵害之虞
    時，得請求防止之。不法侵害他人之身體、健康、名譽、自
    由、信用、隱私、貞操，或不法侵害其他人格法益而情節重
    大者，被害人雖非財產上之損害，亦得請求賠償相當之金額
    ，民法第18條第1項、第195條第1項分別定有明文。依上開
    立法目的及精神，固可認居住安寧屬於民法第18條第1項所
    保護之人格利益。然「噪音」之認定，應以是否超越「一般
    人社會生活所能容忍」之客觀標準決定，而非單憑當事人主
    觀喜惡或感受為認定，合先說明。再參酌土地所有人於他人
    之土地、建築物或其他工作物有瓦斯、蒸氣、臭氣、煙氣、
    熱氣、灰屑、喧囂、振動及其他與此相類者侵入時，得禁止
    之。但其侵入輕微，或按土地形狀、地方習慣，認為相當者
    ，不在此限。前揭規定，於地上權人、農育權人、不動產役
    權人、典權人、承租人、其他土地、建築物或其他工作物利
    用人準用之，民法第793條、第800條之1亦分別定有明文。
    而按氣響之侵入，按土地形狀，地方習慣可否認為相當，應
    參酌主管機關依法所頒布之管制標準予以考量，俾與事業之
    經營獲得衡平，以發揮規範相鄰關係積極調節不動產利用之
    功能（最高法院99年度台上字第223號民事判決要旨參照）
    。又按當事人主張有利於己之事實者，應就其事實有舉證責
    任，民事訴訟法第277條本文定有明文。民事訴訟如係由原
    告主張權利者，應先由原告負舉證之責，若原告先不能舉證
    ，以證實自己主張之事實為真實，則被告就其抗辯事實即令
    不能舉證，或其所舉證據尚有疵累，亦應駁回原告之請求（
    最高法院17年上字第917號判例參照）。
　㈢本件原告主張被告在其住居所內外均點燃蚊香製造大量濃煙
    ，製造環境空汙，藉以對原告為報復行為，不法侵害原告居
    家安寧的人格法益，已為被告否認，並以前揭情詞置辯，則
    原告自應先就被告之系爭行為已發出超越一般人社會生活所
    能容忍之煙氣且情節重大各節，負舉證之責。就此，本院於
    110年4月21日言詞辯論程序，會同兩造勘驗原告提交之光碟
    ，僅見監視器下方被告屋內冒出陣陣煙霧，而經訊問原告2
    人：被告當時點燃蚊香片數？原告2人陳述：不確定被告點
    幾片蚊香。被告辯稱：當時僅在家內點1片蚊香驅蚊，因被
    告亦有購買水霧機，畫面上看到的是水霧機噴出之水霧伴隨
    蚊香煙霧自窗戶溢出等情，此有言詞辯論筆錄附卷可稽。則
    被告是否藉點燃蚊香驅蚊之由，行報復原告2人之實，已非
    無疑。
　㈣以安寧生活之人格利益受侵害之架構，請求禁止妨害行為與
    請求慰撫金時，其共通要件為侵害行為程度須達「不法且情
    節重大」，而是否超越容忍限度乃具體化要件之判斷標準。
    一般而言，進行日常生活行為而發出之煙氣乃不可避免之當
    然情狀，如將該行為之結果即定位為【不法】，日常生活行
    為勢必將動輒得咎。因此，唯有在超越一般人（非特定之原
    告）容忍限度之煙氣始得將其評價為「不法且情節重大」。
    例如：每個人對於煙氣之汙染均有不同之忍受程度，有人對
    於炒菜油煙、賣臭豆腐之小吃、烤麵包之香氣等氣味均難以
    忍受，而司法對於上開煙氣之侵害定明其構成要件為【不法
    】且【情節重大】，而在司法其依賴之證據即為是否有違「
    空氣污染防制法」（例如：施行細則第14條第1項：「依本
    法第二十條第二項所定空氣污染物排放標準，其有害空氣污
    染物規範方式之分類如下：一、有害空氣污染物排放標準值
    。二、有害空氣污染物排放限值。」）之規定憑斷。本院基
    於下列理由，認原告之請求不予採信：
　⒈原告2人主張被告點燃蚊香之行為係屬報復性行為，因蚊香並
    非違禁物，社會一般家庭點燃蚊香驅蚊者比比皆是，日常蚊
    蟲亦不分晝夜無所不在，被告點燃蚊香以達驅蚊目的無不法
    可言；而原告2人請求權基礎在於民法第184條第1項後段「
    故意以背於善良風俗之方法，加損害於他人者亦同」及第2
    項前段「違反保護他人之法律，致生損害於他人者，負賠償
    責任」之規定，而被告點燃蚊香行為係屬合法行為，毫無背
    於善良風俗可言；而民法第184條第2項前段「違反保護他人
    之法律」係指上開空氣污染防制法，原告2人並未提出證據
    （如：空氣質量鑑定書、監測證明等）證明被告點燃蚊香之
    行為已違反空氣污染防制法，僅泛言被告只想藉點燃蚊香行
    為對原告2人挾怨報復，即屬證據未足之臆測驟斷。
　⒉原告甲○○提出109年1月30日勢登中醫診所開具診斷證明書1張
    ，內容載明其：「自民國108年8月8日起至108年11月26日止
    ，診療結果係【患咳嗽】」，復經醫師在上開文字旁以手寫
    ：「此咳嗽症狀自108年8月8日開始，之前無此症狀（以下
    空白）」等字樣，有該診斷證明書在卷可按。而【患咳嗽】
    究為如何之病症？與人體何種器官患病或過敏症（例如：肺
    、鼻、氣管、感冒等）狀相關？咳嗽之原因病症為何？均付
    之闕如。咳嗽係伴隨器官罹患疾病而產生之【現象】，多種
    病症會產生咳嗽之症狀，原告2人何能證明與被告點燃蚊香
    必有相當因果關係？本院認原告甲○○上開舉證仍有疵累，原
    告2人上開主張，委無足採。
　㈤被告在客廳房間門外點燃蚊香之行為，蚊香氣味當然會影響
    鄰居，本件本院僅認原告未盡舉證責任，非表示被告可在室
    外點燃蚊香釋放大量煙氣驅蚊，家中有蚊蠅會對家人產生健
    康危害，但是室外滿是蚊蠅，即便用蚊香驅蚊亦未必能將蚊
    蠅消滅，除須注意環境衛生外，室外點燃蚊香之無益驅蚊行
    為，反造成鄰居之困擾，損人不利己之事實不宜為之。如蚊
    香煙氣濃度超過空氣污染標準，仍不能免於上開空氣污染防
    制法之處罰。
　㈥綜上所述，原告2人依民法第184條第1項後段及第2項、第195
    條第1項、第767條第1項中段，請求被告賠償11萬元及自起
    訴狀繕本送達翌日起至清償日止之法定遲延利息，為無理由
    ，應予駁回。原告之訴既經本院駁回，則其假執行之聲請自
    無所依附，併予駁回。另本件訴訟費用4,110元，應由敗訴
    之原告負擔。　
四、至原告2人主張被告飼養雞隻（據原告2人自陳：被告已無飼
    養雞隻行為）、辱罵原告等情，因本件特定訴訟標的在於排
    除被告點燃蚊香侵害行為及損害賠償請求權，亦經本院闡明
    在案，而被告辱罵原告行為，經本院另案（109年度斗簡字
    第378號）審理中，附此敘明。
五、本件事證已臻明確，兩造其餘攻擊防禦方法，核與判決結果
    不生影響，爰不逐一論述。
六、訴訟費用負擔之依據：民事訴訟法第78條。
中　　華　　民　　國　　110 　年　　5 　　月　　5 　　日
　　　　　　　　　北斗簡易庭　法　官　丁兆嘉
以上正本係照原本作成。
如不服本判決，應於判決送達後20日內向本庭（彰化縣○○市○
○○道0段0號）提出上訴狀。（須按他造當事人之人數附繕本）
。如委任律師提起上訴者，應一併繳納上訴審裁判費。
中　　華　　民　　國　　110 　年　　5 　　月　　5 　　日
                              書記官  葉春涼